【裁判字號】    99,易,283
【裁判日期】    991117
【裁判案由】    竊盜
【裁判全文】
臺灣臺東地方法院刑事判決               99年度易字第283號
公  訴  人  臺灣臺東地方法院檢察署檢察官
被      告  乙○○
輔  佐  人
即被告之父  甲○○
上列被告因竊盜案件，經檢察官提起公訴（99年度偵字第375、4
84號），被告於準備程序中，就被訴事實為有罪之陳述，本院告
知其簡式審判程序之旨，並聽取當事人之意見後，裁定由受命
法官獨任依簡式審判程序審理，茲判決如下：
    主  文
乙○○犯踰越安全設備竊盜罪，共罪，分別處有期徒刑貳月、
貳月及月，如易科罰金，均以新臺幣壹仟元折算壹日。又犯竊
盜罪，處有期徒刑貳月，如易科罰金，以新臺幣壹仟元折算壹日
。應執行有期徒刑捌月，如易科罰金，以新臺幣壹仟元折算壹日
。緩刑年，緩刑期間付保護管束。
    犯罪事實
一、乙○○因零用金不夠花用，竟意圖為自己不法之所有，基於
    踰越安全設備而竊盜之故意，於民國98年11月中旬某日下午
    2時許，見鄰居戊○○位於臺東縣成功鎮○○路15號住處1樓
    之玻璃門並未上鎖，隨即趁無人注意之際拉開玻璃門進入屋
    內（侵入住宅部分未據告訴及起訴），並竊取戊○○所有置
    於1樓客廳辦公桌抽屜皮包內之現金新臺幣（下同）250元。
    其後分別於同年12月下旬某日上午10時許及99年1月30日上
    午9時許，基於同前犯意，從臺東縣成功鎮○○路19號住處2
    樓前之遮陽板上，攀走至戊○○上開住處2樓並翻入陽台內
    （侵入住宅部分皆未據告訴及起訴），再打開陽台之落地窗
    進入戊○○之住處2樓後，旋即下樓竊取戊○○所有置於1樓
    客廳辦公桌抽屜皮包內之現金，先後分別竊得400元及300元
    。其後於民國99年1月30日上午9時許，因其欲從戊○○住處
    1樓大門離開時為陳月娥所發現，並經戊○○報警處理，而
    為警扣得用餘贓款190元，復因自首主動供出98年所為之前
    二次犯行，始悉上情。
二、乙○○另於98年12月21日凌晨1時許，徒步行經臺東縣成功
    鎮○○路10之1號丁○○之住處前，見丁○○所有之車牌號
    碼WWI-238號機車上插有1把車鑰匙，竟意圖為自己不法之所
    有，基於竊盜故意，發動引擎後竊取該車並駛離現場。其後
    於99年2月6日下午4時30分許，因遭路檢攔查而為警當場查
    獲該車係贓車，並扣得車鑰匙1支，始悉上情。
三、案經戊○○訴由臺東縣警察局成功分局報請及臺東縣警察局
    移送臺灣臺東地方法院檢察署檢察官偵查起訴。
    理  由
一、上揭犯罪事實，業據被告乙○○於偵查及審判中坦白承認，
    核與證人戊○○、陳月娥及丁○○於警詢中證述之情節相符
    （見警卷1第7-10頁；警卷2第4-5頁；核退卷第6-8頁），復
    有臺東縣警察局成功分局扣押物品目錄表、刑案現場照片18
    張、贓物認領保管單及扣案之機車鑰匙1支在卷可稽（見警
    卷1第16-22頁；核退卷第9-13頁），足認被告之自白與事實
    相符，被告犯行應堪認定。
二、核被告所為，應成立刑法第321條第1項第2款踰越安全設備
    竊盜罪（共三罪），及同法第320條第1項竊盜罪。其所犯上
    開四罪，犯意各別，行為分殊，應予分論併罰。又被告於99
    年1月30日被查獲時，主動供出於98年11月及12月間另涉犯
    之前二次犯行，並接受裁判，合於刑法第62條前段自首之規
    定，爰依該條規定減輕其刑。另被告於88年間因發生車禍，
    造成其手腳無法靈活行動以致無法工作，精神狀況亦隨之受
    到影響，而截至本院言詞辯論終結前仍持續就醫治療癲癇等
    精神疾病等情，除經輔佐人甲○○於本院審理時供承在卷外
    ，亦有衛生署臺東醫院診斷證明書、全民健康保險重大傷病
    免自行部份負擔證明卡、中華民國殘障手冊及馬偕紀念醫院
    臺東分院慢性病連續處方箋等影本各1件在卷可佐（見本院
    卷第53-55頁），堪認屬實。因之，依被告於警詢、偵查及
    審判中之應答狀況，雖尚難認其行為時係因精神障礙或其他
    心智缺陷，致其辨識其行為違法或依其辨識而行為之能力有
    欠缺或顯著降低，然諒其不僅因車禍之發生，造成其行動能
    力較同年齡之一般人有所差距，亦因該次事故導致其精神上
    長年飽受癲癇、器質性腦症候群及精神官能性憂鬱症等症狀
    之影響，以致於無法如同一般人正常求得工作及生活，而仍
    待擔任司機之父親及清潔工之母親提供生活上之照護，堪認
    本件犯罪確有其特殊之原因及環境，而在客觀上足以引起一
    般人之同情。故本院認其犯罪情狀顯可憫恕，縱科以最低度
    刑仍嫌過重（參最高法院97年度台上字第390號、678號及12
    68號判決意旨），爰另依刑法第59條之規定酌量減輕其刑。
三、爰審酌被告因零用金不夠花用，未經同意擅入他人住宅竊取
    財物；復因為求一己之便而擅自竊取他人機車以供代步之用
    ，凡此心態及行為動機本應多加譴責。然本院念其於偵查及
    審判中皆能坦白犯行，犯後態度堪稱良好，且竊得之現金數
    額非巨，被害人亦表示不再追究等一切情狀，量處如主文所
    示之刑。又被告於98年11月及12月行為後，刑法第41條有關
    易科罰金之規定於同年12月30日修正，並於99年1月1日施行
    ，經綜合比較修正前後之規定，認修正前之規定並無較有利
    於被告，而應適用修正後即現行刑法第41條有關易科罰金之
    規定。爰依刑法第41條第1項之規定，諭知易科罰金之折算
    標準，並就上開宣告刑定其應執行之刑。
四、又被告未曾因故意犯罪受有期徒刑以上刑之宣告，且於偵查
    及審判中亦能知其所為非是，並表示爾後不會再犯，堪認尚
    有幡然悔悟之心，諒其僅係一時失慮致罹刑章，信經此偵審
    及科刑之教訓，應能知所警惕而無再犯之虞，故本院認前開
    對其宣告之刑以暫不執行為適當，爰宣告緩刑3年。又被告
    目前雖有持續前往衛生署臺東醫院及馬偕紀念醫院臺東分院
    治療癲癇等精神疾病，而無庸由本院復行命被告應完成一定
    之精神治療等其他適當之處遇措施，然被告於93及96年間既
    曾同樣因竊盜案件，分別經臺灣臺東地方法院檢察署檢察官
    以93年度偵字第1921號為緩起訴處分並命向臺東天主教聖母
    醫院安寧病房基金支付30,000元，及本院97年度簡字第15號
    判決處罰金3,000元與10,000元，應執行罰金12,000元確定
    （見本院卷附臺灣高等法院被告前案紀錄表及各該緩起訴處
    分書及刑事判決書），則其於時隔2年餘再為本件竊盜犯行
    ，顯見如僅單純予以罪刑之宣告或命其支付一定之金額等處
    遇，尚難對之起確實之教化作用，亦無助於被告將來再犯之
    避免。故本院認有必要由地方法院檢察署觀護人提供各種有
    效且必要之協助，以期被告得藉此習得正確之價值觀念，俾
    收矯正之效，抑免再犯，以啟新生。爰依刑法第93條第1項
    之規定，併諭知被告於緩刑期間付保護管束。
五、至扣案之鑰匙1支，雖為被告用以竊取機車之用，然並無積
    極證據證明為被告所有，爰不併予宣告沒收。至刑法第41條
    有關易服社會勞動之規定，形式上雖未獨立與易科罰金分別
    規定，且因條文已明定以社會勞動六小時折算徒刑或拘役一
    日，與易科罰金應於裁判主文諭知折算標準之情形不同，而
    無須於裁判主文諭知。惟揆諸不論99年1月1日修正前後刑法
    第41條第2項之規定皆係賦予被告有選擇不聲請易科罰金而
    改聲請易服社會勞動之權利，及同條第3項與第44條（98年9
    月1日修正施行）之規定係將易服社會勞動定位為易科罰金
    、易服勞役及易以訓誡以外另一獨立之易刑處分，而屬科刑
    規範事項，與一般純屬執行之程序有別（例如可否准許易科
    罰金、易服社會勞動或易服勞役），自應依刑法第2條第1項
    之規定綜合比較修正前後之規定，適用最有利於行為人之法
    律。故被告於98年11月及12月行為後，刑法第41條第2項以
    下有關易服社會勞動之規定於同年12月30日修正，並於99年
    1月1日施行，經綜合比較修正前後之規定，認修正前之規定
    並無較有利於被告，而應適用修正後即現行刑法第41條第2
    項以下有關易服社會勞動之規定。惟因條文已明定易服社會
    勞動之折算標準，爰不於主文另為折算標準之諭知。又刑法
    施行法第3條之2及第3條之3等規定，乃係針對修正施行前已
    裁判確定而不涉及新舊法比較之案件，與本件所涉情況不同
    ，自無適用餘地，併此敘明。
據上論斷，應依刑事訴訟法第273條之1第1項、第299條第1項前
段，刑法第2條第1項後段、第321條第1項第2款、第320條第1項
、第51條第5款、第59條、第62條前段、第41條第1項、第74條第
1項第1款、第93條第1項，刑法施行法第1條之1第1項、第2項前
段，判決如主文。
本案經檢察官丙○○到庭執行職務。
中    華    民    國    99    年    11    月    17    日
                  刑事第二庭    法  官    簡大倫
以上正本證明與原本無異。
如不服本判決應於收受判決後10日內向本院提出上訴書狀，並應
應敘述具體理由。其未敘述上訴理由者，應於上訴期間屆滿後20
日內向本院補提理由書(均須按他造當事人之人數附繕本)「切勿
逕送上級法院」。
                                書記官    洪幸如
中    華    民    國    99    年    11    月    17    日
所犯法條：
中華民國刑法第320條第1項
意圖為自己或第三人不法之所有，而竊取他人之動產者，為竊盜
罪，處5  年以下有期徒刑、拘役或 5 百元以下罰金。
中華民國刑法第321條第1項第2款
犯竊盜罪而有左列情形之一者，處 6 月以上、 5 年以下有期徒
刑：
二、毀越門扇、牆垣或其他安全設備而犯之者。

司法院資訊處製作；財團法人民間司法改革基金會備份。
